【裁判字號】    99,消債更,320
【裁判日期】    991229
【裁判案由】    更生事件
【裁判全文】
臺灣板橋地方法院民事裁定           99年度消債更字第320號
聲  請  人  吳淑娟
上列當事人聲請消費者債務清理事件，本院裁定如下：
    主  文
聲請人吳淑娟自中華民國九十九年十二月二十九日下午四時起開
始更生程序。
命司法事務官進行更生程序。
    理  由
一、本件聲請意旨略以：聲請人於98年間與配偶發生債務糾紛後
    ，分居至今，配偶並無負擔家中任何開銷，反而更任意到處
    欠下債務，當配偶無力償還時，竟要求聲請人貸款或使用本
    人信用卡做借貸，如果聲請人不從，配偶不斷恐嚇及騷擾，
    聲請人無奈，只好順從配偶之要求，配偶達到目的後，竟更
    加不負擔孩子生活開銷，棄聲請人及孩子於不顧，遠走他鄉
    ，另又迫使聲請人只好向各親友借錢，一方面償還配偶欠下
    之親友們及聲請人銀行中之債務，另一方面聲請人之子還需
    要扶養及教育費，目前聲請人的確生活非常困苦，聲請人已
    向最大債權銀行豐（台灣）商業銀行股份有限公司（下稱
    豐銀行）申請專案，並給予協商計畫分期付款，但債權人
    不予採納，故協商不成立，爰請求裁定准予更生云云。
二、按債務人不能清償債務或有不能清償之虞者，得依本條例所
    定更生程序，清理其債務；債務人無擔保或無優先權之債務
    總額未逾 1,200萬元者，於法院裁定開始清算程序或宣告破
    產前，得向法院聲請更生；債務人對於金融機構因消費借貸
    、自用住宅借款、信用卡或現金卡契約而負債務，在聲請更
    生或清算前，應提出債權人清冊，以書面向最大債權金融機
    構請求協商債務清償方案，並表明共同協商之意旨；債務人
    與金融機構協商成立者，不得聲請更生或清算。但因不可歸
    責於己之事由，致履行顯有重大困難者，不在此限；本條例
    施行前，債務人依金融主管機關協調成立之中華民國銀行公
    會會員，辦理消費金融案件無擔保債務協商機制與金融機構
    成立之協商，準用前項之規定；法院開始更生程序之裁定，
    應載明其年、月、日、時，並即時發生效力；法院裁定開始
    更生或清算程序後，得命司法事務官進行更生或清算程序，
    必要時得選任律師、會計師或其他適當之自然人或法人一人
    為監督人或管理人，消費者債務清理條例第3條、第42條第1
    項、第151條第1項、第5項、第6項、第45條第1項、第16 條
    第1項分別定有明文。
三、經查：
（一）聲請人於提出本件更生之聲請前，曾向聲請人之最大債權
      金融機構豐銀行表明協商之意思，經豐銀行以聲請人
      未能接受足以負擔還款方案為由通知協商不成立，此有
      豐銀行提供之前置協商不成立通知書在卷可參。聲請人據
      以聲請更生，本院自應綜合聲請人目前全部收支及財產狀
      況，評估是否已不能維持符合人性尊嚴之最基本生活條件
      ，而有「不能清償或不能清償之虞」之情。
（二）債務人主張之上開事實，業據提出財產及收入狀況說明書
      、債權人清冊、前置協商不成立通知書、財政部臺灣省北
      區國稅局財產歸屬資料清單、97及98年度綜合所得稅各類
      所得資料清單、戶籍謄本、財團法人金融聯合徵信中心當
      事人綜合信用報告、財團法人金融聯合徵信中心當事人綜
      合信用報告、薪資明細單、勞工保險被保險人投保資料表
      （明細）等件為證，堪信屬實。聲請人自陳現任職於台灣
      松下電器股份有限公司，平均每月薪資為42,000元，就聲
      請人本人之必要生活支出部分，本院認應以內政部所公告
      之99年度臺北縣每人每月最低生活費用10,792元計算始為
      合理。聲請人復主張其配偶棄聲請人及孩子於不顧，遠走
      他鄉，聲請人獨自扶養小孩生活教育費，是聲請人子女之
      基本生活費用亦以內政部所公告之99年度臺北縣每人每月
      最低生活費用10,792元計算為適當。則聲請人每月平均收
      入42,000元，扣除每月基本生活費用及扶養費32,376元（
      10,792元×3＝32,376元），尚有餘額9,624元（420,000
      元－32,376元＝9,624元），已不足以清償豐銀行提議
      每月清償10,169元之協商條件方案，此有豐銀行所提民
      事陳報狀附卷為憑，且聲請人尚有民間債權未進入前置協
      商程序，可見聲請人顯有不能清償債務之情事存在。
四、綜上所述，本件聲請人為一般消費者，並未從事營業活動。
    其有無法清償債務之虞情事，無法依協議履行亦不可歸責於
    聲請人，又所負無擔保或無優先權之債務，並未逾1,200 萬
    元，且未經法院裁定開始清算程序或宣告破產，復查無消費
    者債務清理條例第6 條第3 項、第8 條或第46條各款所定駁
    回更生聲請之事由存在，則聲請人聲請更生，應屬有據，自
    應准許。
五、依消費者債務清理條例第11條第1項、第45條第1項、第16條
    第1項，裁定如主文。至於聲請人於更生程序開始後，應另
    提出足以為債權人會議可決或經法院認為公允之更生方案以
    供採擇，俾免更生程序進行至依消債條例第61條規定應行清
    算之程度，附此敘明。
中    華    民    國    99    年    12    月    29    日
                  民事第二庭    法  官  張谷輔
上為正本係照原本作成
本件不得抗告
本裁定已於99年12月29日下午4時公告
中    華    民    國    99    年    12    月    29    日
                                書記官  郭群裕

司法院資訊處製作；財團法人民間司法改革基金會備份。
